臺灣桃園地方法院刑事判決　　　　　　　100年度易字第482號
公　訴　人　臺灣桃園地方法院檢察署檢察官
被　　　告　劉松煌
上列被告因竊盜等案件，經檢察官提起公訴（99年度偵緝字第
728號），本院判決如下：
    主  文
劉松煌犯竊盜罪，共罪，均累犯，各處有期徒刑月，如易科
罰金，各以新臺幣壹仟元折算壹日；又行使偽造特種文書，足以
生損害於公眾及他人，累犯，處有期徒刑月，如易科罰金，以
新臺幣壹仟元折算壹日，未扣案之偽造「二一一六－TR」號車牌
貳面均沒收；應執行有期徒刑捌月，如易科罰金，以新臺幣壹仟
元折算壹日，未扣案之偽造「二一一六－TR」號車牌貳面均沒收
。
    事  實
一、劉松煌前於(1)民國88年間因違反槍砲彈藥刀械管制條例、竊
    盜等案件，經本院於95年9月18日以95年度易緝字第101 號
    判決，分別判處有期徒刑5月、4月，應執行有期徒刑8月，
    並於95年10月16日確定。(2)於95年間因贓物案件，經本院於
    95 年10 月17日以95年度桃簡字第2613號判決，判處拘役30
    日，並於95年11月17日確定。(1)(2)案件經本院以96年度聲減
    字第973 號裁定，各減為有期徒刑2 月又15日、2 月、拘役
    15日，有期徒刑部分應執行有期徒刑4 月確定；(3)於92年間
    因竊盜等案件，經本院於96年7 月31日以96年度易字第507
    號判決，判處有期徒刑10月、罰金銀元5,000 元、拘役50日
    ，減為有期徒刑5 月、罰金銀元2,500 元、拘役25日，並於
    96 年10 月16日確定；(4)於94年間因偽造文書案件，經本院
    於94 年10 月31日以94年度桃簡字第2195號判決，判處有期
    徒刑5 月，並於94年12月8 日確定，俟經本案以97年度聲減
    字第834 號裁定，減為有期徒刑2 月又15日確定，並與前揭
    (1)至(3)案件經減刑後之有期徒刑2 月又15日、2 月、拘役15
    日（本院96年度聲減字第973 號）、有期徒刑5 月、拘役25
    日（本院96年度易字第507 號），更定應執行刑為有期徒刑
    10月、拘役35日確定，於95年8 月31日入監執行，嗣經臺灣
    桃園地方法院檢察署檢察官於97年7 月29日以97年執減更字
    第1363號執行結案，並以96年7 月16日中華民國九十六年罪
    犯減刑條例生效之日視為執行完畢之日（於本案構成累犯，
    最高法院97年度台非字第302號判決意旨參照）。
二、詎劉松煌不知悔改，竟分別為下列犯行：
(一)、基於意圖為自己不法所有之犯意，於98年2月25日（起訴書
    誤繕為96年2月25日，業經公訴人當庭更正）下午5時10分前
    之某時許，在桃園縣中壢市○○○路218 號後方空地前，以
    不詳方式，竊取王玉芬所有之車牌號碼2253-RX 號自用小貨
    車，得手後作為代步之工具使用。
(二)、基於意圖為自己不法所有之犯意，於98年2月25日某時許，
    在桃園縣龍潭鄉○○街附近，以不詳方式，竊取葉雲傑所有
    之車牌號碼2116-TR號行車執照1張。
(三)、基於意圖為自己不法所有之犯意，於98年2月26日下午7時50
    分許，在桃園縣中壢市○○里○○街43號前，以不詳方式，
    竊取呂鏡湄所有之車牌號碼2126-FP號自用小貨車兩面。
(四)、劉松煌於竊得王玉芳所有之車牌號碼2253-RX號自用小貨車
    後，為免遭警查緝，即卸下該車前後2面車牌並丟棄於臺灣
    地區不詳地點，另基於行使偽造特種文書之犯意，於不詳之
    時、地，將所竊得之上開2126-FP 號2 面車牌，以不詳方法
    ，偽造成「2116-TR 」號車牌2 面後，均將之懸掛在其所竊
    得之王玉芳所有之上開自用小貨車上而加以行使，足以生損
    害於交通監理機關對於車牌及車籍資料管理之正確性、警察
    機關對交通行政管理之正確性、王玉芬、呂鏡湄及「2116-T
    R 」號車牌真正所有人葉雲傑。
三、嗣於98年4月21日下午4時40分許，經民眾檢舉有人在平鎮市
    ○○路239巷底之土地公廟旁燃燒廢棄電線，員警循線追查
    ，發覺劉松煌在該處焚燒廢電線1批，並盤查發現其所使用
    之車輛為失竊車輛而查獲。
四、案經桃園縣政府警察局平鎮分局報請臺灣桃園地方法院檢察
    署檢察官偵查起訴。
    理  由
壹、證據能力
一、按被告以外之人於審判外之陳述，雖不符前4條之規定，而
    經當事人於審判程序同意作為證據，法院審酌該言詞陳述或
    書面陳述作成時之情況，認為適當者，亦得為證據；當事人
    、代理人或辯護人於法院調查證據時，知有第159 條第1 項
    不得為證據之情形，而未於言詞辯論終結前聲明異議者，視
    為有前項之同意，刑事訴訟法第159條之5定有明文。查，本
    案所引用之供述證據，經本院依法踐行調查證據程序，檢察
    官、被告劉松煌均不爭執證據之證據能力，且迄本院言詞辯
    論終結前未就證據之證據能力聲明異議，又查無依法應排除
    其證據能力之情形，是後述所引用供述證據之證據能力均無
    疑義，依法自有證據能力，均得作為本案證據。
二、至於卷附現場照片，則係員警以機械方式拍攝案發現場之紀
    錄，以藉照片本身之存在顯示案發當時之現場情狀，非屬供
    述證據，且其無違反法定程序取得之情形，依刑事訴訟法第
    158 條之4 反面規定，均有證據能力。
三、另本案認定事實所引用之卷內所有文書證據，檢察官及被告
    並未主張排除前開書證之證據能力，且迄於本院言詞辯論終
    結前均未表示異議，本院審酌前開書證並無證據證明係公務
    員違背法定程序所取得，亦無刑事訴訟法第159條之4之顯有
    不可信之情況與不得作為證據之情形，本案認定事實所引用
    之卷內所有文書證據，亦均認為有證據能力。
貳、認定事實所憑之證據及理由
一、訊據被告矢口否認有何竊盜及行使偽造特種文書之犯行，辯
    稱：是拜託小葉載我去，我要燒我的東西，我真的沒有想到
    他會跑掉，如果我想到這輛車有問題，我就跑掉，我要是早
    知道這輛車有問題，我也不會拜託小葉云云。經查：
(一)、警方在桃園縣平鎮市○○路239巷底所查獲之自用小貨車上
    所懸掛之牌照號碼「2116-TR」，與該車原經監理單位所核
    發之牌照號碼「2253-RX」不相符合，且該車確為失竊之贓
    車，且該懸掛之上揭車牌號碼係經「2126-FP」所偽造而來
    ，又該車所存放之車牌號碼「2116-TR」行車執照亦為失竊
    物等情，業據證人即被害人（下稱證人）葉雲傑、呂鏡湄於
    警詢時指訴、證人即被害人（下稱證人）王玉芬於警詢、偵
    查指述在卷（見臺灣桃園地方法院檢察署98年度偵字第9609
    號卷【下稱偵卷】第24、至29、59、60頁），復有桃園縣政
    府警察局車輛尋獲電腦輸入單（車主呂鏡湄、王玉芬）、失
    車-唯讀案件基本資料（車主王玉芬）各1份、證人王玉芬、
    葉雲傑、呂鏡湄簽具之贓物認領保管單各1份、桃園縣政府
    警察局平鎮分局搜索、扣押筆錄及扣押物品目錄表1份、現
    場採證照片12張等件（見偵卷第30至32、34至36、38、39、
    45 至50頁）附卷可憑，應可認定。
(二)、按DNA （去氧核醣核酸，Deoxyribo NucleicAcid ），係存
    在於所有生物細胞之染色體上的雙螺旋狀遺傳因子，此遺傳
    因子之表現在任一生物個體均不完全相同，但基本上仍延續
    某部份遺傳特性。DNA 是體內細胞之原子物質，每個原子有
    23對染色體，而男性精子細胞與女性卵子細胞各有23個染色
    體。當精子與卵子結合的時候，各從生父、生母處獲得一半
    之染色體。除同卵雙生之雙胞胎外，每人的DNA 皆係獨一無
    二，如同指紋同樣準確，因之DNA 鑑定於現今已廣用於刑案
    及親子鑑定，為目前最準確之鑑定方法，此為刑事鑑識及審
    理實務上所週知之論理。查本案採證人員在上開車內手煞車
    旁採得吸管及在車內中央置物盒採集多喝水寶特瓶，經抽取
    DNA 檢測，檢出DNA-STR 型別鑑定，經比對結果，發現與被
    告DNA -STR型別相符，該型別在臺灣地區中國人基因分布期
    望頻率預估為1.95×10的負17次方等節，有內政部警政署刑
    事警察局98年7 月2 日刑醫字第0980073428號函檢附之鑑驗
    書在卷可參（見同偵卷第77至78頁），足認被告確有使用該
    輛貨車之情。
(三)、至被告雖以前詞置辯，惟按所謂證據，係指超越一切合理之
    可疑，足以認定被告確有犯罪行為之積極事證而言，被告固
    無就所辯解之事實負舉證證明之義務，然倘被告提出訴訟上
    不能證明之積極抗辯，且不合社會生活上之常態經驗時，對
    於既已存在之積極罪證，皆不足以用來形成合理懷疑之抗辯
    ，自非「罪疑惟輕」之情形，當不得以此抗辯而排除超越一
    切合理可疑之積極證據。查，證人即查獲員警曾國根於本院
    審理時證稱：我們到達現場只有看到劉松煌一個人，也沒有
    看到有人離開，且稱這個筆錄是我問的沒有錯，按照當時，
    被告劉松煌所陳述，應該是我打上去的也沒有錯，他說什麼
    我就打什麼，應該是沒有錯等語（見本院易字卷第32、33頁
    ）。質諸被告於警詢時陳稱：車子是向一位綽號叫小葉的朋
    友借的等語（見偵卷第11頁），雖於偵訊及本院行準備程序
    時改稱：我拜託朋友小葉幫我搬家，他看到警察來就跑走了
    云云（見偵卷第53頁、本院易字卷第22反面、23頁）。然倘
    該車確為小葉所有，且為其駕車搭載被告至上開查獲地點，
    以被告有多起犯罪前科之審判經驗，對此極為有利之事實，
    何以未在查獲之初告知警方，足見其事後翻異之詞，顯屬詭
    辯；況被告於偵查時亦供稱其有看行照上的名字等語（見偵
    卷第53頁），復於本院行準備程序時稱：小葉有拿行照給我
    看等語（見本院易字卷第23頁），果若確有斯事，則其有不
    知小葉之真實姓名之謬言。此外，如依被告所述其在查獲當
    天才搭乘小葉駕駛之該輛車，且僅攜帶電線、噴燈上車等語
    （見本院易字卷第24頁），而依上開鑑驗書之採證證物，悉
    從車內而來，且採證結果僅與被告DNA-STR相符，倘該車如
    被告所言係小葉所駕駛，且小葉有使用一段時間之情（見本
    院易字卷第23頁），則就車內證物跡證進行DNA鑑驗，卻僅
    有與被告相符之理。稽上各節事證，被告始終無法提供所稱
    綽號「小葉」之人真實姓名或年籍資料以供調查，況上開失
    竊車輛經警鑑識採證後，亦未發現車內有其他嫌犯所留跡證
    ，顯見其所謂「小葉」之人，僅為其虛構之幽靈抗辯，即無
    足採。
二、綜上所析，本案事證明確，被告犯行各堪認定，均依法論科
    。
、論罪科刑
一、就事實欄二、(一)至(三)部分，核被告所為，均犯刑法第320條
    第1項之竊盜罪。就事實欄二、(四)部分，按汽車牌照包括號
    牌、年度標識牌、行車執照及拖車使用證，為行車之許可憑
    證，道路交通安全規則第8條亦有明文，故汽車號牌既為行
    車之許可憑證，應屬刑法第212條所稱之特許證。汽車牌照
    為公路監理機關所發給，固具有公文書性質，惟依道路交通
    安全規則第12條（舊）規定，汽車牌照僅為行車之許可憑證
    ，自屬於刑法第212條所列特許證之一種，對偽造汽車牌照
    ，即無依同法第211條之偽造公文書罪論處之餘地（最高法
    院63年台上字第1550號判例意旨可參）。查，被告以不詳方
    式偽造車牌後，將之改掛在其竊得之王玉芳所有車牌號碼
    2253-RX號自用小貨車上加以使用，核被告所為，係犯刑法
    第216條、第212條之行使偽造特種文書罪。其偽造特種文書
    之低度行為，應為行使偽造特種文書之高度行為所吸收，不
    另論罪。檢察官固認被告上開竊得車牌2面進而加以行使之
    行為，係犯刑法第216條、第212條之行使變造特種文書罪嫌
    ，惟按「刑法上所謂變造私文書，係指無制作權者，就他人
    所制作之真正文書，加以改造而變更其內容者而言，原判決
    既認黃顯宗將本件三輪式機車原有引擎號碼磨去，再打上引
    擎號碼為二五一八四三號，則原來號碼已不存在，即非就其
    真實內容加以變更，乃具有創造性之新號碼，應屬偽造，而
    非變造，原判決論以黃顯宗變造私文書罪，賴茂松行使變造
    私文書罪，自屬適用法則不當之違背法令」（最高法院76年
    度台上字第2382號判決意旨參照），查被告既係將竊取而來
    之車牌2126-FP 磨平、塗改、抹漆，就其中第3 個阿拉伯數
    字「2 」改為「1 」，第1 個英文字母「F 」改為「T 」、
    第2 個英文字母「P 」改為「R 」，縱原竊得車牌係屬真正
    ，然經被告磨平、塗改後，原來真正之2 面車牌顯已不復在
    ，被告顯已另行創造車牌，揆諸前揭最高法院判決意旨，應
    認係偽造而非變造車牌，惟二者基本社會事實同一，本院自
    得予以審理，並變更起訴法條。再按「刑法第210 條之所謂
    損害，並不以其文書之真正名義人為限，苟因該項偽造或變
    造之文書足以蒙受損害者，即屬本罪之被害人」（最高法院
    25年上字第5019號判例意旨參照），查被告既係將偽造後之
    車牌懸掛於被害人王玉芳所失竊之自用小貨車上，縱被告所
    偽造之車牌號碼「2116-TR 」號真正所有人為另名車主葉雲
    傑，惟王玉芳所有車輛既因被告懸掛偽造後之車牌以致增加
    尋回之困難，依上開說明，仍應認被害人王玉芳亦為被告行
    使偽造車牌犯行之被害人，附此敘明。
二、被告所犯上開各罪，犯意個別、行為互殊，應予分論併罰。
    再被告前有如事實欄一所記載經執行有期徒刑完畢之犯罪前
    案紀錄，此有臺灣高等法院被告前案紀錄表在卷可按（見本
    院易字卷第4至16反面頁），其於受徒刑之執行完畢後，5年
    以內故意再犯本案有期徒刑以上之4罪，均為累犯，各應依
    刑法第47條第1項之規定，分別加重其刑。爰審酌被告前已
    多起竊盜等犯罪前案紀錄，有前開臺灣高等法院被告前案紀
    錄表在卷可佐，素行非佳。出監後，其仍不知悔改，不思循
    正當途徑獲取財物，造成被害人財物之損失，且行使偽造他
    人之車牌號碼，其行為已損及社會治安及個人財產，並破壞
    我國監理機關對車牌管理之正確性及警察取締違規之困難，
    甚於查獲後，虛捏一真實姓名年籍不詳，綽號「小葉」之人
    所提供之車輛，造成查緝困難，甚否認犯行，態度不佳，兼
    衡其犯罪之動機、目的及被害人所受之損失等一切情狀，分
    別量處如主文所示之刑及諭知易科罰金之折算標準，並定其
    應執行之刑及諭知易科罰金之折算標準，以示懲儆。被告行
    為後，刑法關於易科罰金之規定業於98年12月30日修正，依
    修正前之刑法第41條第2項之規定，限制定應執行之刑未逾6
    個月者，始得易科罰金，業據司法院大法官於98年6月19日
    以釋字第662號解釋宣告失其效力；依修正後刑法第41條第8
    項之規定，則定應執行之刑逾6月者，亦得易科罰金，是此
    次刑法關於易科罰金之規定修正，為前開司法院釋示法理之
    明文化，自無新舊法律之比較適用問題，是本件應逕適用修
    正後刑法第41條第8項之規定，附此敘明。
肆、沒收
一、查，扣案之鑰匙1支，既雖為駕駛上開被害人王玉芳所失竊
    車輛之用，然被告否認為其所有，遍覽全卷，亦無證據足資
    證明為被告所有，依法自不予宣告沒收。
二、未扣案之懸掛於被害人王玉芳所失竊車輛上之車牌號碼「21
    16-TR」號車牌2面，既係被告所偽造，自屬被告因犯罪所得
    之物，應依刑法第38條第1項第3款規定，於被告所犯行使偽
    造特種文書罪名項下，併予宣告沒收之。
據上論斷，應依刑事訴訟法第299條第1項前段、第300條，刑法
第216 條、第212 條、第320 條第1 項、第47條第1 項、第41條
第1 項前段、第8 項、第51條第5 款、第38條第1 項第3 款，刑
法施行法第1 條之1 第1 項、第2 項前段，判決如主文。
本案經檢察官陳淑蓉到庭執行職務。
中    華    民    國    100   年    7     月     8    日
                  刑事十一庭    法  官  汪曉君
以上正本證明與原本無異。
如不服本判決應於收受判決後10日內向本院提出上訴書狀，並應
敘述具體理由。其未敘述上訴理由者，應於上訴期間屆滿後20日
內向本院補提理由書( 均須按他造當事人之人數附繕本) 「切勿
逕送上級法院」。
                                書記官  楊晴文
中    華    民    國   100    年    7     月    8     日
附錄本案論罪科刑法條：
中華民國刑法第320條
（普通竊盜罪、竊佔罪）
意圖為自己或第三人不法之所有，而竊取他人之動產者，為竊盜
罪，處5年以下有期徒刑、拘役或5百元以下罰金。
意圖為自己或第三人不法之利益，而竊佔他人之不動產者，依前
項之規定處斷。
前二項之未遂犯罰之。
中華民國刑法第216條
（行使偽造變造或登載不實之文書罪）
行使第210 條至第215 條之文書者，依偽造、變造文書或登載不
實事項或使登載不實事項之規定處斷。
中華民國刑法第212條
（偽造變造特種文書罪）
偽造、變造護照、旅券、免許證、特許證及關於品行、能力服務
或其他相類之證書、介紹書，足以生損害於公眾或他人者，處1
年以下有期徒刑、拘役或3 百元以下罰金。中華民國刑法第277 條